【裁判字號】    99,聲,1683
【裁判日期】    991011
【裁判案由】    聲請具保停止羈押
【裁判全文】
臺灣彰化地方法院刑事裁定              99年度聲字第1683號
聲  請  人
即  被  告  甲○○
選任辯護人  王素玲律師
            李光化律師
上列被告因違反妨害國幣懲治條例案件（本院99年度訴字第698
號），聲請具保停止羈押，本院裁定如下：
    主  文
聲請駁回。
    理  由
一、聲請意旨以：聲請人即被告甲○○係自行返國接受調查，並
    無逃亡之虞，又本案業經證人杜木於審理中具結證述，被
    告與本案無關，被告犯罪嫌疑並非重大，且已無勾串證人之
    虞，爰依法聲請具保停止羈押等語。
二、按被告或自訴人之配偶、直系或3 親等內旁系血親或家長、
    家屬或被告之法定代理人於起訴後，得向法院以書狀或於審
    判期日以言詞陳明為被告或自訴人之輔佐人，刑事訴訟法第
    35條第1 項定有明文；又按被告及得為其輔佐人之人或辯護
    人，得隨時具保，向法院聲請停止羈押。檢察官於偵查中得
    聲請法院命被告具保停止羈押。前2 項具保停止羈押之審查
    ，準用第107 條第3 項之規定。偵查中法院為具保停止羈押
    之決定時，除有第114 條及本條第2 項之情形者外，應徵詢
    檢察官之意見，刑事訴訟法第110 條亦定有明文。而法院究
    應否准許被告所為具保停止羈押之聲請，首應審酌被告之聲
    請是否符合刑事訴訟法第114 條不得駁回其聲請之情形，即
    所犯最重本刑為3 年以下有期徒刑、拘役、或專科罰金之罪
    者；懷胎5 月以上或生產後2 月未滿者；現罹疾病，非保外
    治療顯難痊癒者，次則應檢視法院當初羈押被告之理由是否
    繼續存在，故法院應就當初依刑事訴訟法第101 條規定對被
    告執行羈押之原因是否存在為之論斷；另基於程序保障之目
    標，在被告為具保停止羈押之聲請時，參酌刑事訴訟法第10
    1 條之2 「被告經法官訊問後，雖有第101 條第1 項或第10
    1 條之1 第1 項各款所定情形之一而無羈押之必要者，得逕
    命具保、責付或限制住居」規定之精神，法院應就有無羈押
    被告之必要性為斟酌。經查：
  (一)被告因違反妨害國幣懲治條例案件（99年度偵緝字第200 、
    201 號）由檢察官提起公訴後，經本院認為被告所犯妨害國
    幣懲治條例第3 條第1 項之意圖供行使之用而偽造幣券罪嫌
    重大，所犯前揭罪嫌為最輕本刑5 年以上有期徒刑之罪，並
    有逃亡之事實、勾串證人或共犯之虞，非予羈押，顯難進行
    審判，並有羈押之必要，依刑事訴訟法第101 條第1 項第1
    、2 、3 款之規定，於99年6 月4 日執行羈押，並於99年8
    月31日訊問被告後，認羈押被告之前揭羈押原因仍然存在，
    有繼續延長羈押之必要，自99年9 月4 日起，延長羈押2 月
    ，業經本院調閱卷宗肯認屬實，並有臺灣高等法院被告前案
    紀錄表1 份附卷可參。
  (二)按人民身體之自由應予保障，係憲法第8 條第1 項前段所明
    白揭櫫之基本人權，雖為確保刑事訴訟程序順利進行，使國
    家刑罰權得以實現，刑事保全程序設有羈押制度，衡諸實際
    ，羈押係拘束刑事被告之身體自由，並押置於一定處所，致
    與家庭、社會及職業生活隔離，非特於心理上造成嚴重打擊
    ，對名譽、信用等人格權之影響亦甚重大，乃干預身體自由
    最大之強制處分，自僅能作為保全程序之最後手段，允宜慎
    重從事（司法院釋字第392 號、第653 號、第654 號解釋參
    照）。刑事訴訟法第101 條第1 項所定：「被告經法官訊問
    後，認為犯罪嫌疑重大，而有左列情形之一，非予羈押，顯
    難進行追訴、審判或執行者，得羈押之︰一逃亡或有事實足
    認為有逃亡之虞者。二有事實足認為有湮滅、偽造、變造證
    據或勾串共犯或證人之虞者。三所犯為死刑、無期徒刑或最
    輕本刑為5 年以上有期徒刑之罪者。」首段文字即表明羈押
    之目的，唯在於保全之必要，且受比例原則限制。是倘單以
    犯重罪作為羈押之要件，除可能背離羈押應係不得已之最後
    手段性質外，其對被告武器平等與充分防禦權行使上之限制
    ，亦有違背比例原則之虞，更因何異刑罰之預先執行，違背
    無罪推定原則所禁止對未經判決有罪確定之被告執行刑罰，
    及禁止僅憑犯罪嫌疑就施予被告類似刑罰措施之精神。考諸
    上揭第3 款規定之法理，實係因被告所犯為死刑、無期徒刑
    或最輕本刑為5 年以上有期徒刑之罪，可以預期將受重刑宣
    判，其為規避刑罰之執行而妨礙追訴、審判程序進行之可能
    性增加，國家刑罰權有難以實現之危險，是為防免其實際發
    生，在此維持重大之社會秩序及增進重大之公共利益之限度
    內（憲法第23條），乃具有正當性。從而，基於憲法保障人
    民身體自由之意旨，被告犯上開重罪條款且嫌疑重大者，仍
    應有相當理由認為其有逃亡、湮滅、偽造、變造證據或勾串
    共犯或證人等之虞，法院斟酌命該被告具保、責付或限制住
    居等侵害較小之手段，均不足以確保追訴、審判或執行程序
    之順利進行，此際予以羈押，方堪稱係屬維持刑事司法權有
    效行使之最後必要手段。是被告縱然符合上揭第3 款之羈押
    事由，法官仍須就犯罪嫌疑是否重大、有無羈押必要、有無
    不得羈押之情形予以審酌，非謂一符合該款規定之羈押事由
    ，即得予以羈押。業經司法院釋字第665 號解釋釋明在案。
    上揭所稱「相當理由」，與同條項第1 款、第2 款法文內之
    「有事實足認有……之虞」（學理上解釋為「充分理由」）
    尚屬有間，其條件當較寬鬆。良以重罪常伴有逃亡、滅證之
    高度可能，係趨吉避凶、脫免刑責、不甘受罰之基本人性，
    倘一般正常之人，依其合理判斷，可認為該犯重罪嫌疑重大
    之人具有逃亡或滅證之相當或然率存在，即已該當「相當理
    由」之認定標準，不以達到充分可信或確定程度為必要。以
    量化為喻，若依客觀、正常之社會通念，認為其人已有超過
    50％之逃亡、滅證可能性者，當可認具有相當理由認為其有
    逃亡、滅證之虞。此與前二款至少須有80％以上，始足認有
    該情之虞者，自有程度之差別。再其認定，固不得憑空臆測
    ，但不以絕對客觀之具體事實為限，若有某些跡象或情況作
    為基礎，即無不可。至相關之事實或跡象、情況，鑑於此非
    屬實體審判之核心事項，自以自由證明為已足，並不排斥傳
    聞證據，斯不待言（最高法院98年度臺抗字第703 號裁定要
    旨參照）。
  (三)法院對被告執行之羈押，其本質上係屬為保全被告使訴訟程
    序得以順利進行或為保全證據或為保全對被告刑罰之執行之
    目的，而對被告所實施之剝奪人身自由之強制處分，是對被
    告有無羈押之必要，當由法院以上述羈押之目的依職權為目
    的性之裁量。經查，本院審理認為被告所犯係妨害國幣懲治
    條例第3 條第1 項之偽造幣券罪，並於99年9 月21日以99年
    度訴字第698 號刑事判決判處有期徒刑8 年；況其於偵查中
    經通緝到案，有逃亡之事實；復依上開說明，重罪常伴有逃
    亡、滅證之高度可能，係趨吉避凶、脫免刑責、不甘受罰之
    基本人性，倘一般正常之人，依合理判斷，可認為被告既涉
    犯重罪嫌疑重大，其具有逃亡或滅證之相當或然率存在，是
    有繼續羈押被告之必要。
三、綜上所述，本院認為原羈押被告之原因仍屬存在，不能因具
    保而使之消滅，聲請人聲請具保停止羈押被告，自難准許，
    應予駁回。爰依刑事訴訟法第220 條，裁定如主文。
中    華    民    國    99    年    10    月    11    日
                   刑事第八庭    審判長法官 游秀雯
                                 法      官 王素珍
                                 法      官 唐中興
以上正本證明與原本無異。
如不服本裁定，應於裁定送達後5日內向本院提出抗告狀（須附
繕本）。
中    華    民    國    99    年    10    月    13    日
                                  書  記  官 黃國源

司法院資訊處製作；財團法人民間司法改革基金會備份。
